臺灣臺北地方法院民事裁定
111年度小抗字第8號
抗  告  人  陳建安    （地址詳卷）
相  對  人  蔡利群  
上列當事人間請求損害賠償事件，抗告人對於中華民國111年1月
12日本院臺北簡易庭111年度北小字第262號裁定提起抗告，本院
裁定如下：
    主  文
原裁定廢棄。
    理  由
一、本件抗告意旨略以：因侵權行為涉訟者，得由行為地之法院
    管轄，為民法第15條第1項所明定，所謂行為地，凡為一部
    實行行為或一部行為結果發生之地皆屬之，有最高法院56年
    台抗字第369號判例、臺灣高等法院暨所屬法院100年法律座
    談會民事類提案第33號可資資照。又網路上侵害名譽權案件
    ，被害人所在地為一部實行行為及一部行為結果發生地，因
    此實務上意見認為，不論民事或刑事案件，只要是網路上散
    播誹謗或侮辱性言論之案件，被害人所在地因屬「犯罪結果
    地」或「行為地」，被害人得主張其所在地之法院有管轄權
    ，足認鈞院就本件侵權行為損害賠償事件有管轄權，是依民
    事訴訟法第15條第1項規定，原裁定將本件訴訟移轉管轄，
    尚嫌速斷，爰提起本件抗告，請求廢棄原裁定等語。
二、按因侵權行為涉訟者，得由行為地之法院管轄；而被告住所
    、不動產所在地、侵權行為地或其他據以定管轄法院之地，
    跨連或散在數法院管轄區域內者，各該法院俱有管轄權；同
    一訴訟數法院有管轄權者，原告得任向其中一法院起訴，民
    事訴訟法第15條第1 項、第21條、第22條分別定有明文。又
    所謂侵權行為地，凡為一部實行行為或其一部行為結果發生
    之地皆屬之；管轄權之有無，應依原告主張之事實，按諸法
    律關於管轄之規定而認定，與其請求是否成立無涉（最高法
    院56年台抗字第369號、65年台抗字第162號裁判意旨參照）
    。
三、經查：
  ㈠抗告人起訴主張相對人於民國108年10月15日晚間5時40分許
    ，在facebook網站上的新聞連結下方發文辱罵抗告人，顯已
    貶損、侵害抗告人之名譽，經抗告人在臺北市文山區住處瀏
    覽上開發文始獲知上情並報警處理，為此依民法第184條第1
    項、第195條第1項規定請求相對人賠償損害新台幣（下同）
    1萬元及賠償慰撫金新臺幣9萬元等語，有起訴狀可稽（見原
    審卷第9至17頁）。依抗告人起訴事實，既主張其在位於臺
    北市文山區住處透過網路瀏覽得知相對人辱罵之發文，已貶
    損、侵害抗告人之名譽，則抗告人之住所地法院即本院為侵
    權行為之結果地，且本件非專屬管轄事件，抗告人得任向相
    對人住所地、侵權行為地之其中一法院起訴，依上開說明，
    抗告人向本院起訴，本院自有管轄權。
　㈡至原裁定雖以民事訴訟法第15條立法理由謂：「查民訴律第2
    7條理由謂不法行為，乃因故意或過失侵害他人權利之行為
    地。不法行為地，係指實行不法行為之地而言，抑係指發生
    不法行為結果之地而言，學說不一，然在實行不法行為之地
    ，證明其有不法行為，較在發生不法行為結果之地為易，故
    本條以行為地定審判衙門之管轄」，足徵民事訴訟法關於侵
    權行為之行為地傾向於指「實行不法行為地」，而非「發生
    不法行為結果之地」，且本件無何證據足認相對人實行不法
    行為地係在本院轄區為由，認本院就本件並無管轄權，應移
    送至臺灣臺中地方法院，惟探究該條項之立法旨趣，乃係基
    於⑴便利證據之調查以及⑵便利原告提起訴訟，始規定該條項
    ，並賦予原告有選擇之權利。是以就該條項所稱「行為地」
    之解釋，自仍應依前揭立法精神及原告之選擇為據，而侵權
    行為發生及損害賠償範圍之一切證據資料，與實施侵權行為
    之行為地或結果發生地有密切相關，實利於法院發現事實真
    相及證據採認，是該條項所謂之行為地，自非專指實行不法
    行為之地。又網路資訊之傳播，無遠弗屆，為眾所皆知之事
    ，只要網路所及之地，就相對人所為之系爭發文，包含抗告
    人及其親友在本院管轄區域內任一得連結網路之處所，僅需
    以電腦或手機，連結臉書社群媒體，即得接收上開發文，並
    不侷限於相對人上網發文所在之臺中市潭子區。相對人既在
    臉書群組媒體公開發表上開貼文，應得預見其發文將因網路
    之傳播而散布並擴及至抗告人之住所地，亦可預見抗告人住
    所地即相對人上開行為之結果發生地，故抗告人就該發文收
    受地實乃兼具行為地及結果地之性質，屬本件侵權行為一部
    行為結果發生之地，參諸前揭說明，則本院就本件訴訟自亦
    有管轄權。是抗告人依民事訴訟法第15條第1項、第21條、
    第22條規定，向本院起訴，並無不當，原審未斟酌上情，以
    相對人侵權行為地所在地及住所地均係在臺中市潭子區，而
    依職權將本件移送至臺灣臺中地方法院，即有未洽。抗告意
    旨指摘原裁定不當，聲明廢棄，為有理由，應由本院予以廢
    棄，發回原審更為適法之處理。
四、據上論結，本件抗告為有理由，爰裁定如主文。 
中　　華　　民　　國　　111 　年　　4 　　月　　28　　日
                  民事第八庭   審判長法  官  鄭佾瑩
                                     法  官  陳宣每
                                     法  官  王秀慧
以上正本係照原本作成。　　　　　　　　　　　　　　　　　
本裁定不得再抗告。 
中　　華　　民　　國　　111 　年　　4 　　月　　28　　日
                                     書記官   何明芝